【裁判字號】    97,消債更,291
【裁判日期】    971015
【裁判案由】    聲請更生程序
【裁判全文】
臺灣嘉義地方法院民事裁定           97年度消債更字第291號
聲  請  人
即債務人    甲○○
代  理  人  張麗雪律師
上列當事人聲請更生程序事件，本院裁定如下：
    主  文
債務人甲○○自中華民國九十七年十月十五日十二時起開始更生
程序。
    理  由
一、按債務人不能清償債務或有不能清償之虞者，得依本條例所
    定更生或清算程序，清理其債務，消費者債務清理條例第3
    條定有明文。再按債務人與金融機構協商成立者，不得聲請
    更生或清算。但因不可歸責於己之事由，致履行顯有重大困
    難者，不在此限；本條例施行前，債務人依金融主管機關協
    調成立之中華民國銀行公會會員辦理消費金融案件無擔保債
    務協商機制與金融機構成立之協商，準用前項之規定；債務
    人無擔保或無優先權之債務總額未逾新臺幣一千二百萬元者
    ，於法院裁定開始清算程序或宣告破產前，得向法院聲請更
    生；法院開始更生程序之裁定，應載明其年、月、日、時，
    並即時發生效力，復為同條例第151 條第5 、6 項，第42條
    第1 項及第45條第1 項所明定。
二、本件債務人主張其有不能清償債務情事，前雖曾依金融主管
    機關協調成立之中華民國銀行公會會員辦理消費金融案件無
    擔保債務協商機制與最大債權銀行台北富邦商業銀行股份有
    限公司於民國95年6 月14日成立協商，每月應償還新臺幣（
    下同）20,722元，惟因債務人當時已自盛保羅麵包坊離職，
    自行經營早餐店，不料生意竟不佳，每月營業額不到12,000
    元，扣除成本後，所剩無幾，不得已在幾個月後結束營業。
    嗣因工作機會不多，直到96年6 月間才到全買股份有限公司
    麵包部工作，每月薪資約35,000元，但債務人每月必須支出
    包括房租在內之生活費用21,500元（含房屋租金8,000 元、
    負擔債務人一家四口膳食費、教育等費用22,000元其中之
    12,000元、債務人個人上班交通費1,500 元），所剩顯不足
    以清償依前揭協商所應清償之債務金額，致毀諾，現尚有債
    務總額1,704,374 元未為清償，且無擔保或無優先權之債務
    總額未逾1,200 萬元，復未經法院裁定開始清算程序或宣告
    破產，爰向本院聲請更生等語。
三、經查本件債務人主張其目前所積欠之債務為1,704,374 元，
    每月收入約35,000元等情，業據其提出債權人清冊、財產及
    收入狀況說明書為證，復有全買股份有限公司提出之說明書
    可按，應為可採。又債務人於95年6 月14日曾與台北富邦商
    業銀行股份有限公司成立消費金融案件無擔保債務協商機制
    之協商，依協商，債務人每月應償還20,722元乙節，亦有協
    議書為憑。查債務人主張其家庭每月應支出房屋租金8,000
    元乙節，業據提出租賃契約書為證，應可採信；另債務人主
    張其一家4 口每月應支出包括膳食費及子女教育費等生活費
    用22,000元乙節，尚屬合理，亦為可採，是應認債務人一家
    4 口每月必要生活費用為3 萬元。惟按家庭生活費用由夫妻
    各依其經濟能力、家事勞動等情事分擔之。本件債務人之配
    偶亦有工作，每月收入約18,000元至2 萬元等情，業據債務
    人陳明。本院認應依債務人及其配偶之收入（經濟能力）按
    1.5 比1 之比例分擔前揭家庭生活費用，準此計算，債務人
    應分擔之費用為18,000元。此外，債務人主張其每用另需支
    出其個人上班交通費1,500 元乙節，亦屬合理，為可採。綜
    上，應認債務人每月應負擔之家庭生活費用支出為19,500元
    。是則以債務人目前每月收入扣除前項必要支出後，僅餘約
    15,500元，顯不足清償依前揭協商所應給付之金額。是債務
    人主張其有不可歸責於己之事由，致履行前揭協商之清償方
    案顯有重大困難乙節，應可相信。此外，本件又查無債務人
    有消費者債務清理條例第6 條第3 項、第8 條或第46條各款
    所定駁回更生聲請之事由存在，則債務人聲請更生，與法尚
    無不符，應予准許，爰裁定如主文。
中    華    民    國    97    年    10    月    15    日
                  民事第一庭  法  官  林望民
以上為正本係照原本作成
本件不得抗告
本裁定已於97年10月15日12時公告。
中    華    民    國    97    年    10    月    15    日
                              書記官  陳慶時


司法院資訊處製作；財團法人民間司法改革基金會備份。
